【裁判字號】    95,訴,762
【裁判日期】    951122
【裁判案由】    建築法
【裁判全文】
臺北高等行政法院判決
                                     95年度訴字第00762號
                              .
原      告  甲○○○
被      告  臺北縣政府
代  表  人  乙○○（縣長）
訴訟代理人  丙○○
            丁○○
上列當事人間因建築法事件，原告不服內政部中華民國94年12月
30日台內訴字第0940008076號訴願決定，提起行政訴訟。本院判
決如下：
    主  文
原告之訴駁回。
訴訟費用由原告負擔。
    事  實
一、事實概要：
    原告所有臺北縣新莊市○○路259 之5 號2 至3 樓建築物，
    領有被告所屬工務局核發之77使字第1948號使用執照，原核
    准用途2 樓為「辦公室」、3 樓為「單身員工宿舍」。民國
    （下同）93年8 月16日被告以北府工使字第0930574919號函
    通知系爭建築物所有人即原告與使用人富豪酒店，系爭建築
    物未依核定之使用類組使用，請立即停止使用或恢復原核准
    用途，若仍繼續違規使用，自93年9 月1 日起即逕依建築法
    相關規定辦理。嗣被告所屬聯合查報小組於94年8 月12日赴
    現場檢查時，查獲現址設置包廂5 間、有3 位女子倍侍、檯
    費新臺幣（下同）700 元，違規經營特種咖啡茶室使用，被
    告認原告（所有權人）未經申請變更使用執照用途，擅自將
    系爭建築物提供他人變更為特種咖啡茶室使用，已違反建築
    法第73條第2 項規定，乃依同法第91條第1 項規定以94年9
    月22日北府工使字第0940657547號函檢附同文號行政處分書
    處原告10萬元罰鍰，並請即停止使用或恢復原核准用途。原
    告不服，以其將系爭建築物租賃與人預備合法開設「族美企
    業社」以經營樂器器材租賃業以及食品、飲料零售業之業務
    ，並計劃於日後申請到合法的使用執照再合法經營KTV 業務
    ，94年8 月12日被告所屬聯合查報小組前來店內檢查，因見
    店內擺設有樂器器材以及食品、飲枓，即認定原告未經許可
    ，擅自將系爭建築物用途變更為特種咖啡茶室業務使用，上
    開店內擺設有樂器器材以及食品、飲枓，係原告為預備經營
    樂器器材租賃業以及食品、飲料零售業之業務所擺設，因此
    絕無違法變更為特種咖啡茶室業之情事，且稽查時，並未查
    獲有營業之情事且無顧客亦足以為證云云，提起訴願，經內
    政部94年12月30日台內訴字第0940008076號訴願決定駁回，
    原告仍不服，遂向本院提起行政訴訟。
二、兩造聲明：
  (一)原告聲明：訴願決定及原處分均撤銷。
  (二)被告聲明：原告之訴駁回。
三、兩造之爭點：
    原告有無違法變更系爭建物原核定使用用途之情事？
  (一)原告主張之理由：
      原告未於言詞辯論期日到場，依其所提起訴狀陳述略以：
    1.查建築法第73條第2 項規定：「建築物應依核定之使用類
      組使用，其有變更使用類組或有第9 條建造行為以外主要
      構造、防火區劃、防火避難設施、消防設備、停車空間及
      其他與原核定使用不合之變更者，應申請變更使用執照。
      」係指建築物之所有權人或使用人擅自變更使用於與原核
      定使用不合之用途，始有適用該條文而加以處罰之餘地。
      惟查原告將座落於臺北縣新莊市○○路259 之5 號之房屋
      ，租賃與商店負賣人嚴貴美開設「族美企業社」，係預備
      合法經營樂器器材租賃業以及食品、飲料零售業之業務（
      見被告臺北縣政府所合法發給之營利事業登記證影本上之
      記載），並未違法經營特種咖啡茶室業之業務，商店內所
      擺設之樂器器材以及食品、飲料等物品係商店負賣人嚴貴
      美為預備合法經營樂器器材租賃業以及食品、飲料零售業
      之業務所擺設，並計劃於日後申請到合法的使用執照再合
      法的經營KTV 之業務，因此絕無違法的變更使用建築物經
      營特種咖啡茶室業之情事。此觀諸被告之稽查人員於前來
      稽查時並未查獲有營業之情事，而且並無顧客在內亦足以
      為證。
    2.因此原告僅是單純的將座落於臺北縣新莊市○○路259 之
      5 號之房屋合法租賃與「族美企業社」之負責人嚴貴美，
      而嚴貴美則告知原告其正在籌備開設KTV 以計劃日後經營
      KTV 之業務，而正在等申請到合法的使用執照以後再開始
      營業，因此就原告之所知，其並未有任何非法之變更使用
      於與原核定使用不合用途之情事。
  (二)被告主張之理由：
    1.查本案原告所有座落臺北縣新莊市○○路259 之5 號2至3
      樓建築物，領有被告機關核發之77使字第1948號使用執照
      ，其中2 樓核准用途為「辦公室」（屬G 類2 組）、3 樓
      核准用途為「單身員工宿舍」（屬H 類l 組），前因未依
      核定之使用類組使用，經被告機關於93年8 月16日以北府
      工使字第0930574919號函，諭令原告（即建築物所有權人
      ）及系爭場所立即停止使用或恢復原核准用途在案，並經
      原告住所管理員簽收無訛，此有送達證書可稽；惟經被告
      機關於94年8 月12日前往複查，竟發現原告仍繼續擅自供
      人違規使用為「特種咖啡茶室業」，此亦有被告機關建築
      物公共安全之構造及設備檢（複）查紀錄表可稽，並經第
      三人即現場人員（彭昱涵）親閱無訛後始簽名捺印，其未
      經申請許可擅自變更使用為「特種咖啡茶室業」（屬B 類
      l 組），故其違規事實明確，洵勘認定，被告機關遂依違
      反建築法第73條第2 項，爰依同法第91條第1 項第l 款規
      定，以94年9 月22日北府工使字第0940657547號函行政處
      分書，裁處原告10萬元罰鍰並請即停止使用或恢復原核准
      用途，並無違誤。
    2.另有關原告辯稱未違法經營特種咖啡茶室業之業務乙節，
      查被告機關聯合查報小組94年8 月12日赴現場檢查時，查
      獲現址招牌載明為「富豪商務KTV 」，並設置有包廂5 間
      、有3 位女子陪侍、檯費700 元，核原告所辯，顯為卸責
      推諉之詞，洵無可採。
    3.再者，被告機關為維護本縣住宅區居家安寧與公共安全，
      針對集合住宅大樓或純住宅社區中有妨害居住安寧、危害
      公共安全、消防不符合規定或有從事色情之虞之特種營業
      場所，動員縣府團隊力量鎖定目標掃蕩，期使縣民能有一
      個安全、安寧、安心的居住環境，以實現「新北縣、好生
      活」之縣政藍圖。查系爭建築物列為被告機關縣政取締重
      點工作項目之一（第9 波必安住、編號第96號），而必安
      住專案執行對象均為惡性重大，擾民安寧之違規營業場所
      ，原告未維護合法使用與其構造及設備安全，供人違規使
      用為「特種咖啡茶室業」，嚴重影響公共安全，其違規事
      實洵勘認定，被告機關乃依「必安住專案裁罰基準」，裁
      處原告10萬元罰鍰。
    理  由
一、本件原告經合法通知，未於言詞辯論期日到場，核無行政訴
    訟法第218 條準用民事訴訟法第386 條所列各款情形，爰依
    被告之聲請，由其一造辯論而為判決。
二、按建築法第73條第2 項規定：「建築物應依核定之使用類組
    使用，其有變更使用類組或有第9 條建造行為以外主要構造
    、防火區劃、防火避難設施、消防設備、停車空間及其他與
    原核定使用不合之變更者，應申請變更使用執照。但建築物
    在一定規模以下之使用變更，不在此限。」又同法第91條第
    1 項規定：「有左列情形之一者，處建築物所有權人、使用
    人、機械遊樂設施之經營者新臺幣6 萬元以上30萬元以下罰
    鍰，並限期改善或補辦手續，屆期仍未改善或補辦手續而繼
    續使用者，得連續處罰，並限期停止其使用。必要時，並停
    止供水供電、封閉或命其於期限內自行拆除，恢復原狀或強
    制拆除：一、違反第73條第2 項規定，未經核准變更使用擅
    自使用建築物者。」
三、本件原告所有臺北縣新莊市○○路259 之5 號2 至3 樓建築
    物，領有被告所屬工務局核發之77使字第1948號使用執照，
    原核准用途2 樓為「辦公室」、3 樓為「單身員工宿舍」。
    93年8 月16日被告以北府工使字第0930574919號函通知系爭
    建築物所有人即原告與使用人富豪酒店，系爭建築物未依核
    定之使用類組使用，請立即停止使用或恢復原核准用途，若
    仍繼續違規使用，自93年9 月1 日起即逕依建築法相關規定
    辦理。嗣被告所屬聯合查報小組於94年8 月12日赴現場檢查
    時，查獲現址設置包廂5 間、有3 位女子倍侍、檯費700 元
    ，違規經營特種咖啡茶室使用，因系爭建築物原使用執照核
    准用途為「辦公室」（屬G 類2 組）、「單身員工宿舍」（
    屬H 類1 組），卻實際經營「特種咖啡茶室」業務（屬B 類
    1 組），被告乃據以認定原告未善盡建築物所有權人之責，
    任憑使用人繼續違規使用該建築物作特種咖啡茶室使用，已
    違反建築法第73條第2 項規定，乃依同法第91條第2 項規定
    ，以94年9 月22日北府工使字第0940657547號函檢附同文號
    行政處分書處原告10萬元罰鍰，並請即停止使用或恢復原核
    准用途。揆諸首揭法條規定，並無不合。
四、原告雖稱絕無違法變更為特種咖啡茶室業之情事，且稽查時
    ，並未查獲有營業之情事且無顧客在場消費云云。惟查被告
    所屬聯合查報小組於94年8 月12日赴現場檢查時，查獲現址
    招牌載明為「富豪商務聯誼會KTV 」，並有設置包廂5 間、
    有3 位女子倍侍、檯費700 元，此有臺北縣建築物公共安全
    之構造及設備檢（複）查記錄表經現場人員彭昱涵親閱無訛
    後簽名捺指印之影本及現場拍攝之照片影本附內政部卷內可
    稽，足認系爭建築物確有供人違規經營特種咖啡茶室使用之
    事實，原告所稱，要不足採。
五、綜上所述，被告以原告未經核准擅將系爭建物違反規定供人
    變更使用為由，乃依前揭規定處原告10萬元罰鍰，並命應即
    停止使用或恢復原核准用途之處分，並無違誤，訴願決定予
    以維持，亦無不合。原告徒執前詞，訴請撤銷，為無理由，
    應予駁回。
六、兩造其餘攻擊防禦方法均與本件判決結果不生影響，故不逐
    一論述，併此敘明。
據上論結，本件原告之訴為無理由，依行政訴訟法第218 條、民
事訴訟法第385 條第1 項前段、行政訴訟法第98條第3 項前段，
判決如主文。
中    華    民    國    95    年    11    月    22    日
                       第二庭審判長法  官  徐瑞晃
                                   法  官  畢乃俊
                                   法  官  陳金圍
上為正本係照原本作成。
如不服本判決，應於送達後20日內，向本院提出上訴狀並表明上
訴理由，如於本判決宣示後送達前提起上訴者，應於判決送達後
20日內補提上訴理由書（須按他造人數附繕本）。
中    華    民    國    95    年    11    月    22    日
                                   書記官  陳可欣


司法院資訊處製作；財團法人民間司法改革基金會備份。
